【裁判字號】    98,台上,1024
【裁判日期】    980226
【裁判案由】    違反槍砲彈藥刀械管制條例
【裁判全文】
最高法院刑事判決            九十八年度台上字第一０二四號
上  訴  人  甲○○
選任辯護人  張寧洲律師
上列上訴人因違反槍砲彈藥刀械管制條例案件，不服台灣高等法
院中華民國九十六年二月二十七日第二審判決（九十五年度上訴
字第二二九五號，起訴案號：台灣台北地方法院檢察署九十四年
度偵字第一一九０一號），提起上訴，本院判決如下：
    主  文
原判決撤銷，發回台灣高等法院。
    理  由
本件原判決撤銷第一審關於上訴人甲○○部分之科刑判決，改判
依修正前刑法牽連犯關係從一重論處上訴人共同未經許可製造可
發射子彈具有殺傷力之改造手槍罪刑，固非無見。
惟查：(一)依刑事訴訟法第一百五十九條之四規定得為證據之文書
有三，即一除顯有不可信之情況外，公務員職務上製作之紀錄文
書、證明文書。二除顯有不可信之情況外，從事業務之人於業務
上或通常業務過程所須製作之紀錄文書、證明文書。三除前二款
之情形外，其他於可信之特別情況下所製作之文書。原判決理由
將認定犯罪構成要件事實所憑之證據，列為證據一至證據十九；
而關於其中證據一、證據三至證據十四、證據十七至十八之證據
能力認定，僅略稱：「除警詢筆錄外，分別符合刑事訴訟法第一
百五十九條之一、第一百五十九條之四之傳聞法則之例外規定，
而均得作為本件之證據。」等語。惟關於文書證據部分，如「證
據五、情色皇朝聊天室網站交談列印資料」「證據九、帳號ｌｏ
ｖｅ７ｆ７７７７電子信箱申請人資料及紀錄檔（ｌｏｇ）資料
。」「證據十、帳號ｌｏｖｅ７ｆ７７７７電子信箱電子郵件匯
出匯入紀錄資料。」「證據十四、0000000000、00
00000000電話錄音譯文）。」究竟符合刑事訴訟法第一
百五十九條之四何款例外得作為證據，並未於理由內說明。尤以
前述證人即員警鄭國隆以0000000000號行動電話與共
同被告程子鎮（業據第一審判處罪刑確定）之00000000
00號行動電話之通話錄音及譯文，似未經合法之通訊監察程序
，亦未經程子鎮之同意而取得，應屬公務員違背法定程序所取得
之證據，原審未依刑事訴訟法第一百五十八條之四規定，審酌人
權保障及公共利益之均衡維護而為證據能力之認定，逕依刑事訴
訟法第一百五十九條之四之規定，認有證據能力，尚有未合。
(二)卷宗內之筆錄及其他文書可為證據者，審判長應向當事人、代
理人、辯護人或輔佐人宣讀或告以要旨。刑事訴訟法第一百六十
五條第一項定有明文。原判決引用共同被告程子鎮於警詢、偵查
與第一審審理時之供述，以及上訴人之警詢供述為認定犯罪事實
所憑之部分證據，惟依卷內審判程序筆錄，並無將前揭供述筆錄
宣讀或告以要旨之記載，其所踐行之訴訟程序，即有違誤。(三)原
判決理由先說明上訴人與程子鎮素昧平生彼此並無怨尤，程子鎮
無故意誣指上訴人共同犯罪之動機，故其證言為可採（原判決第
八頁第四至六行）；其後對於上訴人有利證據及其抗辯不採納之
理由中，則稱「茍共同被告程子鎮欲自行更換槍管，既與被告素
昧平生，乘被告甲○○下車前往購買瞬間膠時將車駛離即可，又
焉會在原地等候被告甲○○？二人關係顯非如被告甲○○所言，
僅單純把玩具（槍）賣給程子鎮而已。」等語（原判決第十五頁
倒數第十行至第六行），似又認二人之關係匪淺，亦屬理由矛盾
。以上或為上訴意旨所指摘，或為本院得依職權調查之事項，應
認有撤銷發回更審之原因。
據上論結，應依刑事訴訟法第三百九十七條、第四百零一條，判
決如主文。
中    華    民    國  九十八  年    二    月  二十六  日
                      最高法院刑事第十二庭
                          審判長法官  石  木  欽
                                法官  洪  佳  濱
                                法官  呂  丹  玉
                                法官  段  景  榕
                                法官  黃  梅  月
      本件正本證明與原本無異
                                      書  記  官
中    華    民    國  九十八  年    三    月    六    日
                                                     Ｍ


司法院資訊處製作；財團法人民間司法改革基金會備份。
